臺灣高等法院刑事判決
111年度交上訴字第42號
上  訴  人  臺灣新北地方檢察署檢察官
被      告  周家立


選任辯護人  林盛煌律師
            邱姝瑄律師

上列上訴人因被告過失致死案件，不服臺灣新北地方法院110年
度審交訴字第36號，中華民國110年12月3日第一審判決（起訴案
號：臺灣新北地方檢察署110年度調偵字第88號；併辦案號：臺
灣新北地方檢察署110年度調偵字第910號），提起上訴，本院判
決如下：
    主  文
上訴駁回。
    事實及理由
一、本院審理之範圍：
　  按民國110年6月18日修正生效之刑事訴訟法第348條規定：
    「上訴得對於判決之一部為之。對於判決之一部上訴者，其
    有關係之部分，視為亦已上訴。但有關係之部分為無罪、免
    訴或不受理者，不在此限。上訴得明示僅就判決之刑、沒收
    或保安處分一部為之」；又刑事訴訟法施行法第7條之13對
    上開規定之施行，已明定：「施行前，已繫屬於各級法院之
    案件，於施行後仍適用修正前刑事訴訟法第348條規定；已
    終結或已繫屬於各級法院而未終結之案件，於施行後提起再
    審或非常上訴者，亦同」。則本件既係於上開規定施行後始
    繫屬於本院，此觀諸卷內原審臺灣新北地方法院檢送上訴卷
    證之函文上收文章印即明（本院卷第3頁），檢察官復明示
    僅就量刑部分提起上訴(本院卷第77頁)，參照上開說明，本
    案上訴範圍，即限於原審判決之刑部分(最高法院110年度台
    上大字第5375號裁定意旨參照)，至於犯罪事實、論罪部分
    ，則均如原審判決所記載，如附件。
二、上訴駁回之理由：
　㈠檢察官上訴意旨略以：
    被告周家立於案發後，未能與被害人林○○之家屬達成和解，
    態度不佳，原審判決卻僅量處有期徒刑4月(並諭知如易科罰
    金之折算標準)，顯屬過輕，為此提起上訴，請求撤銷而更
    為適當之判決(本院卷第15至16頁)。
　㈡本院查：
　  按法院為刑罰裁量時，除應遵守平等、保障人權、重複評價
    禁止，及刑法所規定之責任原則，與各種有關實現刑罰目的
    與刑事政策之規範外，更必須依據犯罪行為人之個別具體犯
    罪情節、所犯之不法與責任之嚴重程度，並及行為人再社會
    化之預期情形等因素，在正義報應、預防犯罪與協助受刑人
    復歸社會等多元刑罰目的間尋求平衡，而為適當之裁量。且
    法官於有罪判決如何量處罪刑，甚或是否宣告緩刑，均為實
    體法賦予審理法官裁量之刑罰權事項，法官行使此項裁量權
    ，自得依據個案情節，參酌刑法第57條所定各款犯罪情狀之
    規定，於法定刑度內量處被告罪刑；除有逾越該罪法定刑或
    法定要件，或未能符合法規範體系及目的，或未遵守一般經
    驗及論理法則，或顯然逾越裁量，或濫用裁量等違法情事之
    外，自不得任意指摘其量刑違法。
　  本案經本院審理結果，認原審以被告駕駛自用小貨車，因疏
    未注意車前狀況，致碰撞無駕駛執照騎車且未讓幹道車先行
    之被害人，造成被害人死亡，使被害人之家屬受此無法彌補
    之身心痛苦，所為雖應非難，然考量被害人亦有上開過失，
    且被告於原審審理時，已表達願意賠償被害人家屬新臺幣（
    下同）300 萬元（即除強制責任險已賠付之200 萬元外，另
    還承諾賠償100萬元），雖未獲接受，仍難認被告無彌補被
    害人家屬以達成和解之意願，故於斟酌被告於本件肇事為次
    因之過失程度、犯後坦承犯行之態度，及其自陳國中畢業之
    智識程度、目前擔任司機、未婚，不須扶養他人、經濟狀況
    普通等一切情狀後，量處有期徒刑4月，並諭知易科罰金之
    折算標準。經核確有以行為人責任為基礎，依刑法第57條各
    款所列情狀予以審酌，並於法定刑度之內為量定，客觀上並
    無明顯濫權之情形，亦未違反比例原則，檢察官再執前詞，
    以雙方未能達成和解，咎在被告態度不佳，而提起上訴，指
    摘原審判決量刑過輕，為無理由，應予駁回。
據上論斷，應依刑事訴訟法第373 條、第368 條，判決如主文。
本案經檢察官陳詩詩提起公訴，檢察官林亭妤提起上訴，檢察官
丁俊成到庭執行職務。
中　　華　　民　　國　　111 　年　　9 　　月　　8 　　日
                  刑事第十一庭  審判長法　官  張江澤
                                      法　官  郭惠玲
                                      法　官  梁志偉
以上正本證明與原本無異。
如不服本判決，應於收受送達後20日內向本院提出上訴書狀，其
未敘述上訴之理由者並得於提起上訴後20日內向本院補提理由書
（均須按他造當事人之人數附繕本）「切勿逕送上級法院」。
                                      書記官  林明慧  
中　　華　　民　　國　　111 　年　　9 　　月　　8 　　日
附件：臺灣新北地方法院刑事判決110年度審交訴字第36號
臺灣新北地方法院刑事判決           110年度審交訴字第36號
公　訴　人　臺灣新北地方檢察署檢察官
被　　　告　周家立　男　民國00年0月00日生
                    身分證統一編號：Z000000000號
                    住○○市○○區○○路000號8樓之3
選任辯護人　林盛煌律師
            邱姝瑄律師
上列被告因過失致死案件，經檢察官提起公訴（110 年度調偵字
第88號）及移送併辦（110 年度調偵字第910 號），被告於準備
程序中對被訴事實為有罪陳述，本院合議庭裁定由受命法官獨任
行簡式審判程序，並判決如下：
    主  文
周家立因過失致人於死，處有期徒刑肆月，如易科罰金，以新臺
幣壹仟元折算壹日。
    事  實
一、周家立受僱於詮虹企業有限公司擔任司機，於民國109 年9
    月8 日凌晨0 時19分許，駕駛車號0000-00 號自用小貨車，
    沿新北市五股區凌雲路1 段往成泰路方向行駛，行經凌雲路
    1 段與凌雲路1 段134 巷口時，本應注意車前狀況，並隨時
    採取必要之安全措施，而依當時天候陰、夜間有照明、柏油
    路面乾燥、無缺陷、無障礙物，視距良好等情形下，尚無不
    能注意之情事，竟疏未注意及此，即貿然直行，適有少年林
    ○○（93年8 月生，真實姓名年籍詳卷）無照騎乘車號000-00
    00號普通重型機車，沿凌雲路1 段134 巷往133 巷方向行駛
    行至上開無號誌路口，亦疏未讓屬於幹道車之周家立先行，
    其騎乘之機車遂與周家立駕駛之貨車左前車頭發生碰撞，林
    ○○因此人車倒地，受有創傷性腦出血、肺挫傷、右側肋骨骨
    折、肝臟撕裂傷等傷害，經送往淡水馬偕醫院急救，仍於同
    日5 時35分許，因中樞神經衰竭死亡。周家立於肇事後，在
    犯罪未被有偵查權之機關或公務員發覺前，主動向據報前往
    現場處理之警員表明係肇事者，自首接受裁判。
二、案經林○○之母陳氏勝訴由新北市政府警察局蘆洲分局報告及
    林○○之父林濬維訴由臺灣新北地方檢察署檢察官偵查起訴及
    移送併辦。
    理  由
一、按除被告所犯為死刑、無期徒刑、最輕本刑為3 年以上有期
    徒刑之罪或高等法院管轄第一審案件者外，於第一次審判期
    日前之準備程序進行中，被告先就被訴事實為有罪之陳述時
    ，審判長得告知被告簡式審判程序之旨，並聽取當事人、代
    理人、辯護人及輔佐人之意見後，裁定進行簡式審判程序，
    刑事訴訟法第273 條之1 第1 項定有明文。經核本件被告所
    犯係死刑、無期徒刑、最輕本刑為3 年以上有期徒刑以外之
    罪，其於準備程序中就被訴之事實為有罪陳述，經法官告知
    簡式審判程序之旨，並聽取公訴人、被告及辯護人之意見後
    ，本院合議庭依刑事訴訟法第273 條之1 第1 項規定，裁定
    由受命法官獨任進行簡式審判程序，合先敘明。
二、認定犯罪事實所憑之證據及理由：
  ㈠上揭犯罪事實，業據被告周家立於警詢、偵查及本院審理時
    均坦承不諱，核與證人即告訴人陳氏勝於警詢時、告訴人林
    濬維於偵查中證述之情節相符，復有道路交通事故現場圖、
    道路交通事故調查報告表㈠、㈡、淡水馬偕紀念醫院診斷證明
    書各1 份、交通事故現場及車輛照片20張、監視器錄影畫面
    翻拍照片4 張、被害人林○○傷勢照片26張、道路交通事故肇
    事人自首情形記錄表、公路監理電子閘門證號查詢汽、機車
    駕駛人資料各1 份、車輛詳細資料報表2 份、臺灣新北地方
    檢察署勘（相）驗筆錄、相驗屍體證明書、檢驗報告書各1 
    份、監視器錄影光碟1 片（見相卷第14頁至第44頁、第47頁
    至第52頁、第54頁、第57頁至第63頁及證物袋）、新北市政
    府警察局蘆洲分局轄內林○○車禍死亡案現場勘察報告1 份（
    見110 年度調偵字第88號卷第7 頁至第133 頁）在卷可憑，
    是被害人因本件車禍死亡之事實，應可認定。
  ㈡按汽車行駛時，駕駛人應注意車前狀況，並隨時採取必要之
    安全措施，道路交通安全規則第94條第3 項訂有明文。本件
    被告既考領有普通小型車駕駛執照（見相卷第48頁公路監理
    電子閘門證號查詢汽車駕駛人資料），前開交通規則自為其
    所應注意。而本件車禍發生當時天候陰、夜間有照明、柏油
    路面乾燥、無缺陷、無障礙物，視距良好等情形，有上開道
    路交通事故調查報告㈠可參，並無不能注意之情事，惟被告
    竟疏未注意車前狀況，致與行經無號誌路口時未讓幹道車先
    行之被害人發生碰撞，被告之行為自有過失，且被告之過失
    行為與被害人死亡結果間顯有相當因果關係甚明。此外，本
    件經先後送新北市政府車輛行車事故鑑定會、新北市車輛行
    車事故鑑定覆議會為鑑定，亦均認被告駕駛自用小貨車，未
    注意車前狀況為肇事次因，核與本院採同一見解，有新北市
    政府車輛行車事故鑑定會110 年6 月11日新北車鑑字第0000
    000 號鑑定意見書、新北市車輛行車事故鑑定覆議會110 年
    9 月29日新北覆議0000000 號鑑定覆議意見書各1 份在卷可
    參（見本院卷第105 頁至第107 頁、第179 頁至第180 頁）
    。至被害人雖亦同有無照騎乘普通重型機車，行經無號誌路
    口，支線道車未讓幹道車先行之過失，且為肇事主因（見上
    開鑑定意見書、鑑定覆議意見書），然被害人之與有過失，
    僅為民事損害賠償事件中，得酌予減輕被告賠償責任之問題
    ，尚不能因此解免被告之過失刑事責任。
  ㈢綜上，本件事證已臻明確，被告過失致死之犯行洵堪認定，
    應予依法論科。
三、論罪科刑：
  ㈠核被告所為，係犯刑法第276 條之過失致死罪。
  ㈡本件車禍事故發生後，乃經報案人或勤指中心轉來資料未報
    明肇事人姓名，處理人員前往現場處理時，被告在場並當場
    承認為肇事人，有上開自首情形記錄表在卷可稽（見相卷第
    47頁），堪認被告符合自首之要件，爰依刑法第62條前段規
    定，減輕其刑。
  ㈢爰審酌被告駕駛自用小貨車疏未注意車前狀況，致與無照騎
    車且未讓幹道車先行之被害人發生碰撞，造成被害人死亡此
    一無法彌補之損害，使被害人家屬身心受到莫大痛苦，其所
    為應予非難，惟考量被害人亦有上開過失，另被告於本院審
    理時表達願賠償被害人家屬新臺幣（下同）300 萬元（包含
    強制責任險已理賠之200 萬元），然因與被害人家屬欲請求
    之金額差距過大而無法達成和解，足見被告非無賠償彌補被
    害人家屬以達成和解的意願，並斟酌被告於本件為肇事次因
    之過失程度、犯後坦承犯行之態度，及其自陳國中畢業之智
    識程度、目前擔任司機、未婚，不須扶養他人、經濟狀況普
    通（見本院卷第224 頁）等一切情狀，量處如主文所示之刑
    ，並諭知易科罰金之折算標準。
據上論斷，應依刑事訴訟法第273 條之1 第1 項、第299 條第1
項前段，判決如主文。
本案經檢察官陳詩詩提起公訴及移送併辦，檢察官林亭妤到庭執
行職務。
中　　華　　民　　國　 110　　年　　12　　月　　3 　　日
                  刑事第二十三庭  法  官  藍海凝
上列正本證明與原本無異。
如不服本判決，應於判決送達後20日內敘明上訴理由，向本院提
出上訴狀 (應附繕本) ，上訴於臺灣高等法院。其未敘述上訴理
由者，應於上訴期間屆滿後20日內向本院補提理由書「切勿逕送
上級法院」。
                                  書記官  羅婉嘉
中　　華　　民　　國　 110　　年　　12　　月　　8 　　日
附錄本案論罪科刑之法條：
中華民國刑法第276條
因過失致人於死者，處5 年以下有期徒刑、拘役或50萬元以下罰
金。